【裁判字號】    94,交易,473
【裁判日期】    950313
【裁判案由】    業務過失傷害
【裁判全文】
臺灣桃園地方法院刑事判決             94年度交易字第473號
公  訴  人  台灣桃園地方法院檢察署檢察官
被      告  甲○○
上列被告因業務過失傷害案件，檢察官原聲請以簡易判決處刑（
94年度偵字第14346 號），經本院改適用通常程序審理，茲判決
如下：
    主  文
甲○○無罪。
    理  由
一、公訴意旨略以：被告甲○○係預拌混凝土車駕駛，平日運送
    混凝土為業，為從事業務之人。於民國93年9 月29日下午，
    駕駛車號913-QE號自用大貨車，沿桃園縣中壢市○○路○ 段
    由新屋往高榮方向行駛，嗣於當日下午3 時20分許，行經民
    族路3 段與中央路口時，本應注意兩車併行之間隔，及採取
    必要安全措施，且依當時情形，亦無不能注意之情事，竟未
    保持安全間隔，不慎擦撞同向由告訴人乙○○騎乘在旁之車
    號ZZN-836 號機車，致乙○○人車倒地，受有佐肱骨外踝閉
    鎖性骨折、左上肢挫傷、雙膝挫傷及擦傷等傷害，因認被告
    甲○○涉犯刑法第284條第2項之業務過失傷害罪嫌等語。
二、按犯罪事實應依證據認定之，無證據不得認定犯罪事實，又
    不能證明被告犯罪者，應諭知無罪之判決，刑事訴訟法第15
    4 條第2 項、第301 條第1 項分別定有明文。訊據被告甲○
    ○固坦認駕駛大貨車於前開時、地與告訴人乙○○騎駛之機
    車發生擦撞，使告訴人因而人、車倒地致受有傷害等情不諱
    ，惟堅詞否認其就本件車禍之發生何有過失，辯稱事發前其
    係在該交岔路口之民族路3 段外側車道上停等紅燈，嗣號誌
    轉為綠燈，其先起步並切往內側車道方向緩緩行駛進入路口
    ，係告訴人自後方尾隨跟近而追撞其車，此為其始料所未及
    ，復因事出突然，實難防範等語。
三、經查，事發前，被告與告訴人之車均在上開路口停等紅燈，
    被告係停放在民族路3 段往高榮方向車道之外側車道上，且
    係被告之車先駛抵該處停放，嗣告訴人方騎機車行來並停放
    在被告之右側車旁，斯時兩車間隔約55公分，迨號誌轉為綠
    燈時，被告先起步並切往內側車道方向行駛進入路口，不久
    ，告訴人亦騎車尾隨跟上惟於瞬間旋即發生擦撞等情，業據
    告訴人於本院調查及審理時結證甚詳（見本院壢交簡字卷94
    年12月30日訊問筆錄第3 頁、第4 頁，本院卷95年1 月16日
    審判筆錄第2 頁），核與被告辯稱事發前其係在該交岔路口
    之民族路3 段外側車道上停等紅燈，嗣號誌轉為綠燈，其先
    起步並切往內側車道方向行駛進入路口，告訴人則係騎機車
    自後方尾隨跟來等情胥相一致，自堪認其此部分辯解屬實。
    次查，民族路3 段往高榮方向之車道係規劃成2 條車道，外
    側車道之右側則劃設有路面邊線，2 條車道之寬度均為3.5
    公尺，邊線右側之路肩寬度則為1.8 公尺，事發後2 車皆停
    或倒放在路口內，告訴人之機車且因倒地滑行而遺有刮地痕
    1 條，刮地痕起點後距民族路3 段設於路口之停止線7.6 公
    尺，右距路面邊線之虛擬延伸線約1 公尺等情，有警製道路
    交通事故現場圖1 份及現場照片20幀在卷可按，該刮地痕起
    點當可憑認係二車發生擦撞之位置，再者，被告所駕913-QE
    號大貨車之車寬為2.5 公尺乙情，並有卷附汽車新領牌照登
    記書影本1 份足佐。茲據被告於本院審理時供明：（停等紅
    燈時）我停在外側車道的中間，沒有偏左也沒有偏右等語（
    見本院卷95年2 月27日審判筆錄第3 頁），復依其所駕大貨
    車之車寬2.5 公尺及車道寬度3.5 公尺核算，則其車停時，
    車右側距路面邊線應為0.5 公尺，又告訴人騎車駛來停放時
    ，既與被告之車間隔0.55公尺，業見前述，是以告訴人停車
    之位置當已跨越路面邊線而在邊線之右側矣，此恰與告訴人
    於警詢自承：在我車左側有一輛預拌混凝土車在【內側車道
    】‧‧‧（當時妳行駛車道？）【外側車道】等語（見他字
    卷第5 頁），雖就「車道」之定義，其認知說明有誤，然言
    下之意，顯謂當時2 車並非停放在同一車道上，2 車停放位
    置間尚有1 條標線相隔之情，如出一轍，稽此堪認被告於本
    院審理及告訴人於警詢時之此部分陳詞悉實，殊值採信，嗣
    告訴人於本院審理時翻稱：（被告停車時）靠近車道的左側
    ‧‧‧（妳是與被告停在同一車道？）是的云云（見本院卷
    95 年2月27日審判筆錄第2 頁），委屬臨訟匿實之虛詞，非
    可採信。綜上，被告與告訴人之2 車在路口停等紅燈之際，
    既仍相隔55公分，參酌道路交通安全規則第101 條第5 款「
    汽車超車時，後車應於前車左側保持半公尺以上之間隔超過
    」之規範意旨，可認2 車併放或併行時若相隔50公分已屬安
    全間隔，況被告先行起步時並係切往內側車道即朝左行進，
    則依汽車變換車道必係小角度斜行，車身將更偏離右側之循
    跡性，因之，以被告之車行動線觀之，自會拉大與右側告訴
    人所騎機車之安全間隔，據此，已無從謂被告於駕車前進時
    ，有疏未注意與右側告訴人之機車保持安全間隔之情事，不
    寧唯是，告訴人原本係停放在路面邊線之右側，然二車發生
    擦撞之位置卻在路面邊線之虛擬延伸線左側約1 公尺處，顯
    見告訴人騎車起步時係朝左偏斜而自行趨近撞及被告之大貨
    車，由此可徵駕車未保持安全間隔者實係告訴人，要非被告
    甚明。尤有進者，事發前，復係被告先行起步前進，嗣告訴
    人方尾隨跟上並於瞬間旋即發生擦撞，則被告對其車後方之
    此種猝發且係肇因於告訴人本身行不由矩之違規舉措，焉能
    注意及之？是以猶難指被告有應注意且「能注意」而未注意
    之疏失。至被告於偵查及本院審理時固一度坦認其有過失，
    惟此不僅與卷資料不符，且其所自認之「過失」，情節若何
    ，亦未見說明，於本院審理時並於供稱「我認為我有過失」
    乙詞後隨補充「但是很難預防」等語，顯係執「不能注意」
    之情抗辯，準此，難認被告有自白犯行之意，其所為之該項
    陳詞諒係囿於坊間常流傳「大、小車發生車禍，大車必有過
    失」之誤解所致，自未能援為對被告不利之認定。據上，本
    件並無證據可認被告有如公訴人所指之犯行，依首揭法條說
    明，自屬不能證明被告犯罪而應為無罪之諭知。
四、本件檢察官原聲請以簡易判決處，惟經本院認有刑事訴訟法
    第451 條之1 第4 項但書第3 款所定之情形，依同法第452
    條規定，自應改適用通常程序審判之，末此敘明。
據上論斷，應依刑事訴訟法第452 條、第301 條第1 項，判決如
主文。
本案經檢察官丙○○到庭執行職務。
中    華    民    國    95    年    3     月    13    日
                  交通法庭  審判長法  官  蔡榮澤
                                  法  官  何俏美
                                  法  官  魏于傑
上正本證明與原本無異。
如不服本判決，應於送達後10日內，向本院提出上訴狀。
                                  書記官  陳奕珽
中    華    民    國    95    年    3     月    13    日


司法院資訊處製作；財團法人民間司法改革基金會備份。
